【裁判字號】    89,易,277
【裁判日期】    891207
【裁判案由】    恐嚇等
【裁判全文】
臺灣宜蘭地方法院刑事判決                          八十九年度易字第二七七號
    公  訴  人  臺灣宜蘭地方法院檢察署檢察官
    被      告  戊○○
                辛○○
                丙○○
                庚○○
右列被告等因重利等案件，經檢察官提起公訴（八十九年度偵字第七六三號），本院
判決如左：
    主  文
戊○○連續乘他人急迫貸以金錢，而取得與原本顯不相當之重利，處有期徒刑參月，
如易科罰金以參佰元折算壹日；又共同以加害生命、身體之事，恐嚇他人致生危害於
安全，處有期徒刑參月，如易科罰金以參佰元折算壹日，扣案之讓渡書貳紙沒收之。
應執行有期徒刑伍月，如易科罰金以參佰元折算壹日。扣案之讓渡書貳紙沒收之。
辛○○、丙○○、庚○○共同以加害生命、身體之事，恐嚇他人致生危害於安全，辛○○處有期徒刑參月；丙○○、庚○○，均累犯，各處有期徒刑肆月，如易科罰金均
以參佰元折算壹日，扣案之讓渡書貳紙沒收之。
    事  實
一、戊○○基於概括之犯意，分別於民國八十七年八、九月間及八十八年一月初，乘
    借款人乙○○急迫需用款，連續在宜蘭縣五結鄉○○村○○路○段五八號戊○○
    所經營之店內，二次貸與新台幣（下同）各二十萬元（以丁○○為保證人）予乙○○，並收取每十天為一期八分（月息廿四分），即廿萬元收取一萬六千元之利
    息，且借款之初即預扣第一期之利息，實際給付十八萬四千元，而取得與原本顯
    不相當之重利。
二、辛○○曾因違反麻醉藥品管理條例案件，經台灣台北地方法院判處有期徒刑六年
    確定，甫於八十九年二月三日假釋出獄，現正在假釋保護管束中。丙○○於八十
    六年間曾因違反麻醉藥品管理條例案件，經台灣台中地方法院於八十六年十一月
    廿一日判處有期徒刑三月確定，於八十七年九月廿日因徒刑執行完畢出監。庚○○曾因違反麻醉藥品管理條例案件，經台灣高等法院判處有期徒刑六月確定，於
    八十七年三月九日因縮短刑期執行完畢出監。均仍不知悔改，戊○○、辛○○、
    丙○○、庚○○共同基於恐嚇之犯意，於八十九年三月六日戊○○經友人己○○
    與壬○○之介紹，認識辛○○、丙○○與庚○○，並謀議由戊○○佯裝積欠辛○○四十萬元之債務，而將前揭戊○○對乙○○之債權轉讓予辛○○，並書立讓渡
    書二紙，於同日下午二許，辛○○即夥同丙○○、庚○○持上開讓渡書前住乙○○位於宜蘭縣五結鄉○○路五九之十四號之住處，以戊○○已將債權轉讓予辛○○為由，向乙○○討索借款，辛○○並對乙○○以加害生命、身體之事恐嚇稱要
    讓乙○○手腳很難看，致乙○○心生畏懼，致生危害於安全。翌日中午，辛○○
    、丙○○與庚○○再度前往乙○○上址住處時，為乙○○之妻甲○○○報警處理
    而為警查獲，並扣得上述之讓渡書二紙、支票二紙、本票及借據各一紙等物。
三、案經被害人乙○○訴由宜蘭縣警察局羅東分報請台灣宜蘭地方法院檢察署檢察官
    偵查起訴。
    理  由
一、被告戊○○部分：
(一)訊之被告戊○○固不否認於右揭時地分別貸款予乙○○共計四十萬元，惟否認有
    重利與恐嚇之犯行，辯稱：利息部分僅月息三、四分，且伊並無要被告辛○○以
    暴力方式討債，係伊告訴己○○（原名許清水）乙○○欠款之事，而己○○找被
    告辛○○等人幫忙而已云云。經查：右揭犯罪事實，業據被害人乙○○到庭指訴
    明確，核與證人丁○○、甲○○○所述相符，再稽之被告戊○○供稱：伊事實上
    並無對被告辛○○欠款四十萬元，是己○○找辛○○幫忙，幫伊要這筆債，所以
    簽立讓渡書係因己○○說程序上這樣比較適當等語，衡情被告戊○○與被告辛○○並無債務關係存在，被告戊○○竟讓與債權予被告辛○○，被告辛○○、丙○○、庚○○隨即於讓渡書簽立當日前往乙○○家中索債，顯與常理相悖。另參以
    證人甲○○○證稱，伊於同月九日曾向被告辛○○、丙○○、庚○○等人表示伊
    與夫乙○○會與被告戊○○處理等語，顯見被告戊○○佯簽立讓渡書予被告辛○○，委由被告辛○○、丙○○、庚○○等人前去被害人乙○○家中索討債務甚明
    ，被告戊○○尚難諉稱未要被告辛○○等人以非法方法索款，被告戊○○上開辯
    稱不足採信，此外並有扣案之上述讓渡書二紙、支票二紙、本票及借據各一紙在
    卷足佐，本件事證明確，被告戊○○犯行堪予認定。
(二)核被告戊○○所為，係犯刑法第三百四十四條之重利罪及第三百零五條之恐嚇危
    害安全罪，被告戊○○與被告辛○○、丙○○、庚○○共同對被害人乙○○為恐
    嚇之行為，有犯意之聯絡與行為之分擔，均為共同正犯，又其先後二次借款之犯
    行，時間緊接、犯罪構成要件相同，顯係基於概括犯意為之，為連續犯，應依法
    加重其刑，又被告所犯之重利罪與恐嚇危害安全罪二罪之間，犯意各別，罪名分
    殊，應予分論併罰。爰審酌被告戊○○之品行、犯罪之動機、目的、手段對被害
    人所生危害、犯罪後之態度等一切情狀量處如主文第一項所示之刑，並定其應執
    行之刑，及諭知如易科罰金之折算標準。
(三)公訴意旨另以：被告戊○○於八十七年十二月間，因借款人丁○○急需用款，在
    宜蘭縣五結鄉○○村○○路○段五八號戊○○所經營之店內，透過乙○○之介紹
    借款，貸與新台幣二十萬元並收取與原本顯不相當之重利，因而認被告戊○○此
    部分亦涉犯重利罪嫌。惟查，證人丁○○於本院訊問時證稱伊係曾向被害人乙○○借貸過二十萬元，並非向被告戊○○借款，且已清償乙○○，伊本不認識戊○○，而扣案之支票係乙○○向伊所借支票，嗣因被告戊○○要找票主，伊才認識
    戊○○等語，此核與被告戊○○所供相符，是此部分尚難認屬被告戊○○向他人
    貸放之重利犯行，此外復查無其他積極證據足認被告戊○○此部分涉有公訴人所
    指犯行，應屬不能證明犯罪，惟公訴人認此部分與前揭論罪科刑之重利罪間有裁
    判上一罪之連續犯關係，爰不另為無罪之諭知。
二、被告辛○○、丙○○、庚○○部分：
(一)訊之被告辛○○、丙○○、庚○○均否認有何恐嚇之犯行，辛○○辯稱被告戊○○有欠伊四十萬元，另以：「 (我)以為這是生意上的債務，應該沒有問題。」
    云云。丙○○辯稱：「我是有在現場但都沒有講話... 因為只有我有駕照所以載
    他們來宜蘭」云云。庚○○辯稱：「我們去跟乙○○要債沒有跟他說恐嚇的話」
    云云。惟查：右揭犯罪事實，業據被害人乙○○、證人甲○○○於警訊、偵查中
    證述明確，雖被害人乙○○、證人甲○○○於本院調查時改稱不知道誰說要我們
    手腳很難看等語，應係迴護被告之詞，益徵被告三人前往乙○○住處有以恐嚇之
    言語通知被害人且致使被害人心生畏懼甚明。至證人壬○○證稱伊與被告戊○○
    、證人己○○係國中同學，本件是由伊所介紹，因伊向被告辛○○借錢，後因被
    告辛○○需要錢，所以伊要向被告戊○○借錢，戊○○說他沒有錢，但是乙○○
    有向他借錢，始有這筆轉讓之債權等語。顯與被告辛○○辯稱係被告戊○○欠伊
    錢等語不相符，且被告戊○○否認有被告辛○○欠伊錢或證人壬○○向伊借款之
    事，並自承係伊找證人己○○幫忙後，己○○即找壬○○介紹認識被告辛○○、
    丙○○及庚○○，並與己○○、壬○○等人商議佯稱移轉債權予被告辛○○，由
    被告辛○○、丙○○、庚○○共同去找乙○○要債，足徵證人壬○○所為前開證
    詞尚難認定為有利於被告三人之證據。是被告三人上開辯稱均不足採信，此外並
    有扣案之上述讓渡書二紙、支票二紙、本票及借據各一紙在卷足佐，本件事證明
    確，被告辛○○、丙○○、庚○○犯行堪予認定。
(二)核被告辛○○、丙○○、庚○○所為，係犯刑法第三百零五條之恐嚇危害安全罪
    ，被告戊○○、辛○○、丙○○、庚○○共同對被害人乙○○為恐嚇之行為，有
    犯意之聯絡與行為之分擔，均為共同正犯。查被告丙○○、庚○○有事實欄所載
    之犯罪科刑執行情形，有被告二人之台灣高等法院檢察署刑案紀簡覆表及台灣高
    等法院被告全國前案紀錄表各一紙在卷可佐，其受有期徒刑執行完畢後，於五年
    內再犯有期徒刑以上之本罪，均為累犯，應依刑法第四十七條之規定，分別加重
    其刑。爰審酌被告三人之品行、犯罪之動機、目的、被告三人之犯罪手段、對被
    害人所生危害、犯罪後之態度等一切情狀各量處如主文第二項所示之刑，並均諭
    知如易科罰金之折算標準。
三、末查，扣案之讓渡書二紙為被告辛○○所有並為供犯罪所用之物，業據被告辛○○供明在卷，應依法宣告沒收。至支票二紙及本票、借款各一紙，非屬被告四人
    所有，並供被告犯罪所用之物，爰不宣告沒收。
據上論斷，應依刑事訴訟法第二百九十九條第一項前段、刑法第三百四十四條、第三
百零五條、第二十八條、第五十六條、第四十七條、第四十一條、第五十一條第五款
、第三十八條第一項第二款，罰金罰鍰提高暫行條例第一條前段、第二條判決如主文
。
本案經檢察官林吉泉到庭執行職務
中    華    民    國    八十九      年      十二      月       七      日
                                  臺灣宜蘭地方法院刑事第二庭
                                          法  官 郭 淑 珍
右正本證明與原本無異。
如不服本判決，應於判決送達後十日內，向本院提出上訴狀。(應附繕本)
                                          書記官 陳 淑 宜
中    華    民    國    八十九      年      十二      月       十三    日
附錄法條：
刑法第三百四十四條
乘他人急迫、輕率或無經驗，貸以金錢或其他物品，而取得與原本顯不相當之重利者
，處一年以下有期徒刑、拘役或科或併科一千元以下罰金。
刑法第三百零五條
刑法第三百零五條
以加害生命、身體、自由、名譽、財產之事恐嚇他人，致生危害於安全者，處二年以
下有期徒刑、拘役或三百元以下罰金。


司法院資訊處製作；財團法人民間司法改革基金會備份。
